【裁判字號】    95,交聲,411
【裁判日期】    951011
【裁判案由】    違反道路交通管理處罰條例聲明異議
【裁判全文】
臺灣桃園地方法院交通事件裁定         95年度交聲字第411號
原處分機關  交通部公路總局新竹區監理所中壢監理站
受處分人即
異  議  人  甲○○
上列受處分人因違反道路交通管理處罰條例案件，對於交通部公
路總局新竹區監理所中壢監理站民國九十五年八月十六日所為之
處分（原處分：壢監裁字第裁53-DB0000000號），聲明異議，本
院裁定如下：
    主  文
異議駁回。
    理  由
一、聲明異議意旨略以：受處分人即異議人甲○○於民國九十五
    年七月五日十四時五十分許，駕駛其所有車號DJ-4467號自
    用小客車，行經桃園縣中壢市○○路三二八號前，為警攔停
    舉發有擅自變更底盤避震器，經丈量為一三二公分，低於標
    準車高一三六公分之違規行為。惟異議人對此不服，因異議
    人前於九十五年四月間已因相同之違規行為（改裝避震器，
    經丈量為一二二公分）被開罰單，後來繳清罰鍰，並有將上
    開小客車開回原廠將避震器改回來，然後再前往桃園監理站
    驗車通過，所以上開小客車應已符合車高一三六公分之規定
    ，本件舉發員警丈量上開小客車之車高為一三二公分，而依
    道路交通管理處罰條例規定可有百分之二之誤差，故上開小
    客車車高之誤差應有三公分，則上開小客車經丈量之車高距
    離誤差值僅有一公分，其間是否有因舉發員警使用之丈量工
    具再有誤差之疑？且舉發員警之丈量工具係以鐵捲尺為之，
    與異議人曾看見他人遭員警舉發係以Τ字尺為之有所不符，
    故舉發員警所使用之丈量工具亦有錯誤之疑？因此，本件舉
    發既有前開丈量工具錯誤及可允許誤差值之疑慮，應不能證
    明異議人有違規。為此，爰請求鈞院將原處分撤銷，改諭知
    異議人不罰云云。
二、原處分機關交通部公路總局新竹區監理所中壢監理站裁罰意
    旨略以：異議人於前揭時地為桃園縣警察局中壢分局查獲有
    「變更車體，降低避震器，經會同駕駛人丈量車高為一三二
    公分（責驗）」之違規行為，經舉發員警填製桃警局交字第
    DB0000000號違反道路交通管理事件通知單（下稱舉發通知
    單）當場舉發，其後將舉發通知單移送聯移送本所處理，異
    議人曾於九十五年七月十三日提出申訴，惟經桃園縣警察局
    中壢分局以中警分交字第0957007872號函略以：「DJ-4467
    號自用小客車懸吊系統自外觀看明顯降低，經請乘客、駕駛
    下車，會同丈量車身高度為一三二公分，該車高應為一三六
    公分，變更車身底盤，值勤員警依違規事實舉發，核無不當
    」又任意改裝車體嚴重影響原設計力學及安全結構，本站遂
    依道路交通管理處罰條例第十八條第一項規定，對異議人裁
    處罰鍰新臺幣（下同）三千六百元，責令臨時檢驗等語。
三、按汽車車身、引擎、底盤、電系等重要設備變更或調換，或
    因交通事故遭受重大損壞修復後，不申請公路主管機關施行
    臨時檢驗而行駛者，處汽車所有人新臺幣二千四百元以上九
    千六百元以下罰鍰，並責令其檢驗，道路交通管理處罰條例
    第十八條第一項定有明文。
四、經查：
  (一)異議人所有之上開小客車標準車高為一三六公分，且其於上
    揭時地駕駛上開小客車為舉發員警乙○○認定其有「變更車
    體，降低避震器，經會同駕駛人丈量車高為一三二公分（責
    驗）」之違規行為，經舉發員警乙○○填製本件舉發通知單
    當場舉發，其後將本件舉發通知單移送聯移送原處分機關處
    理，原處分機關經調查後仍認定異議人有前開違規行為而對
    之予以裁處罰鍰三千六百元，責令臨時檢驗之事實，為異議
    人與原處分機關所不爭執，並有本件舉發通知單、裁決書、
    移送書、臺北市監理所九十五年九月十五日函暨所附之上開
    小客車汽車新領牌照登記書、上開小客車汽車車籍查詢單等
    件在卷可參，是此部分之事實自堪認定。
  (二)異議人雖否認有前開違規行為，並以前揭情詞置辯。然查，
    據證人即桃園縣警察局中壢分局中壢派出所舉發員警乙○○
    於本院審理中結證稱：當時行經舉發地點，因異議人的車子
    車身比一般車子的車身低，我就過去請異議人把引擎蓋打開
    ，看到引擎蓋內部都有改裝，我問異議人有無改裝避震器，
    異議人回答：有。我就用捲尺量給異議人看，我在量車身高
    度的時候，異議人都有全程在場，我們平常量車身的時候，
    並沒有一定的工具，一般交通隊員警是用Ｔ字尺，而且是員
    警自己購買的，該Ｔ字尺的作用只是保持水平而已，警政署
    並沒有規定丈量車身的工具為何，只要數值正確即可，但是
    一定要會同當事人親眼目睹等語，並提出案發當時當場丈量
    上開小客車之車高為一三二公分之照片三張為證。而經本院
    函詢桃園縣警察局有關汽車所有人違反道路交通管理處罰條
    例第十八條第一項之丈量工具事宜，經該局函覆以：（一）
    依據道路交通管理處罰條例第十八條第一項規定，汽車底盤
    等重要設備變更或調換，不申請公路主管機關施行臨時檢驗
    而行駛者，屬違規行為。部分車主將避震器降低，導致汽車
    底盤變更，如未至監理機關申請臨時檢驗，不得行駛於道路
    上。是故原廠車身高度均有明定，如發現降低底盤違規行為
    ，以丈量其變更後之車輛高度即可瞭解汽車有無違規。（二
    ）本局或內政部警政署均未規定或配發制式之量尺，以各單
    位現有量具即可使用。（三）員警如以捲式皮尺測量時，只
    要皮尺垂直與地面接觸，並於上端平行車頂之刻度，即可得
    知車身實際高度，此一方式並未違反規定等語，有該局九十
    五年九月二十八日函一紙在卷可憑，又衡以證人乙○○係桃
    園縣警察局中壢分局之員警，於本件案發時地又係職司巡邏
    勤務，與異議人間素昧平生且無怨懟，當無甘冒偽證罪責，
    故為編織不實舉發之原因及理由存在，且其所述又核與前揭
    函文所述之內容相符一致，是證人乙○○前揭證述，應屬可
    採。準此以觀，本件異議人對於案發當時，證人乙○○會同
    其丈量上開小客車之車高為一三二公分一節並不否認，且觀
    之證人乙○○所提出之照片三張以查，證人乙○○所使用之
    鐵捲尺既屬社會一般所通用之丈量工具，依前述桃園縣警察
    局函文說明，自可使用，是難認證人乙○○以該鐵捲尺丈量
    上開小客車之車高有何瑕疵之處，則異議人所辯本件丈量工
    具有誤云云，當無可採。是異議人於上揭時地駕駛上開小客
    車確有「變更車體，降低避震器，經會同駕駛人丈量車高為
    一三二公分（責驗）」之違規行為，應堪認定。
  (三)又經本院遍查道路交通管理處罰條例及道路交通安全規則等
    相關法規規定，亦均無異議人所指此部分關於汽車車身高度
    有承認容許值或誤差值存在而不予舉發、處罰之情事，異議
    人就此亦未能舉證以佐其說，足認異議人此部分所辯，當屬
    無據而不可採。再者，異議人雖又辯以：前於九十五年四月
    間已因相同之違規行為（改裝避震器，經丈量為一二二公分
    ）被開罰單，後來繳清罰鍰，並有將上開小客車開回原廠將
    避震器改回來，然後再前往桃園監理站驗車通過，所以上開
    小客車應已符合車高一三六公分之規定云云，惟經本院向交
    通部公路總局新竹區監理所桃園監理站調取異議人於九十五
    年五、六月間，其所有之上開小客車有無經臨時檢驗合格等
    資料，經該站函覆暨所附之上開小客車汽車檢驗記錄表一紙
    以查，異議人所有之上開小客車曾於九十五年五月二日前往
    檢驗車身高度為一三六公分而合格一節，有該站九十五年九
    月十二日函暨所附之上開小客車汽車檢驗記錄表等件在卷可
    憑。然此僅可證明異議人於九十五年五月二日確實因先前之
    違規行為遭責令檢驗後有回復為車高一三六公分之事實，並
    無從證明自該時點以後至本件案發當日即九十五年七月五日
    之期間內，異議人確無變更避震器並導致底盤變更之行為，
    是異議人此部分所辯，亦難認有據而可採信。
  (四)綜上所述，足認異議人上開所辯，應屬事後避重就輕之詞，
    殊無可採。是本件異議人之交通違規事實事證已臻明確，原
    處分機關依道路交通管理處罰條例第十八條第一項規定，對
    異議人予以裁處罰鍰三千六百元，責令臨時檢驗，核無違誤
    。異議人之聲明異議為無理由，應予駁回。
據上論斷，應依道路交通管理處罰條例第八十七條第二項，道路
交通案件處理辦法第十九條，裁定如主文。
中    華    民    國    95    年    10    月    11    日
                        臺灣桃園地方法院交通法庭
                            法  官  林  家  賢
如不服本裁定，應於裁定送達後五日內，向本院提出抗告狀（應
附繕本），抗告於臺灣高等法院。
                            書記官  常  毓  生
中    華    民    國    95    年    10    月    11    日


司法院資訊處製作；財團法人民間司法改革基金會備份。
